臺灣高雄地方法院民事判決　　　　　 110年度雄簡字第2084號
原　　　告　蕭素芳
被　　　告　曾惠娟
　　　　　　許善榛

　　　　　　楊靜儒
　　　　　　陳維佳
　　　　　　吳孟潔
　　　　　　張富銘

兼　共　同
訴訟代理人　謝逸光
上列當事人間請求損害賠償事件，本院判決如下：
    主  文
原告之訴駁回。
訴訟費用由原告負擔。
    理  由
一、原告起訴主張：伊為上頂至善大樓（下稱系爭大樓）之區分
    所有權人之一，訴外人即系爭大樓第25屆管理委員會主委馬
    雅雯於民國110 年5 月17日辭職，副主委亦於同年5 月28日
    辭職，詎被告謝逸光非法遞補被推選為系爭大樓管委會主委
    ，竟無權代理擅用系爭大樓5 月份支出新臺幣（下同）26萬
    9,087 元及6 月份支出22萬5,464 元等共計49萬4,551 元，
    造成系爭大樓公共基金之損害，依民法第170 條、第184 條
    第2 項及第213 條等規定請求謝逸光賠償。另謝逸光之主委
    職務係被告曾惠娟、許善榛、楊靜儒、陳維佳、吳孟潔、張
    富銘等委員所賦予，其等為造意及幫助人，依民法第169 條
    及第185 條規定應連帶負損害賠償責任等語。並聲明：被告
    應連帶賠償系爭大樓公共基金49萬4,551 元。
二、按原告之訴，有當事人不適格或欠缺權利保護必要者，法院
    得不經言詞辯論，逕以判決駁回之；但其情形可以補正者，
    審判長應定期間先命補正，民事訴訟法第294 條第2項第1款
    定有明文。次按所謂「當事人適格」，係指具體訴訟可為當
    事人之資格，得受本案之判決而言。此種資格，稱為訴訟實
    施權或訴訟行為權。判斷當事人是否適格，應就該具體之訴
    訟，依當事人與特定訴訟標的之法律關係定之。一般而言，
    訴訟標的之主體通常為適格之當事人。雖非訴訟標的之主體
    ，但就該訴訟標的之權利或法律關係有管理或處分權者，亦
    為適格之當事人。又關於當事人適格與否，為法院應依職權
    調查之事項，無論訴訟進行至如何之程度，應隨時依職權調
    查之（參照最高法院97年度台上字第2105號判決旨旨參照）
    。再收益、公共基金及其他經費之收支、保管及運用，為管
    理委員會之職務，公寓大廈管理條例第36條第7 款定有明文
    。可知，系爭大樓之公共基金之收支、保管及運用，係屬於
    系爭大樓管委會之職務，該公共基金遭到他人之侵害，自應
    由系爭大樓管委會對該侵害之他人提起損害賠償之訴訟。
三、經查，原告原起訴並依民法第242條規定請求被告連帶賠償
    ，經本院以110 年12月10日函請原告補正其對系爭大樓管委
    會有何債權後，原告具狀表示捨棄民法第242 條規定，並為
    追加聲明（三）確認謝逸光於110 年6 月7 日當選系爭大樓
    管委會主任委員為無效等語（下稱系爭追加聲明）（原告為
    訴之追加部分，於法未合，容後述）。惟查，系爭大樓之公
    共基金遭到他人之侵害，自應由系爭大樓管委會對該侵害之
    他人提起損害賠償之訴訟，業為前所述。而原告對於被告侵
    害系爭大樓之公共基金，為何原告得以其名義請求被告向系
    爭大樓管委會賠償，並未具體說明，而原告就系爭大樓之公
    共基金並無單獨之管理處分權，揆諸前揭說明，原告自屬當
    事人不適格，本件原告之請求，自顯無理由。
四、至原告為系爭追加聲明等節。按公寓大廈區分所有權人會議
    之決議事項由管理委員會執行，公寓大廈管理條例第36條第
    1 款定有明文。是起訴請求確認區分所有權人會議決議無效
    時，應以管理委員會或全體區分所有權人為被告，始為適格
    。查原告為系爭追加聲明時，並未以系爭大樓管委會或全體
    區分所有權人為被告，其所為之追加，亦於法未合。
五、據上論結，本件原告之訴為顯無理由，依民事訴訟法249 條
    第2 項、第78條，判決如主文。
中    華    民    國   111    年    1     月    7     日
                  高雄簡易庭  法      官  饒志民
以上正本係照原本作成。
如不服本判決，應於送達後20日內，向本院提出上訴狀並表明上
訴理由，如於本判決宣示後送達前提起上訴者，應於判決送達後
20日內補提上訴理由書（須附繕本）。
中    華    民    國   111    年    1     月    7     日
                            書  記  官  史華齡